【裁判字號】    98,交聲,630
【裁判日期】    980526
【裁判案由】    違反道路交通管理處罰條例聲明異議
【裁判全文】
臺灣臺北地方法院交通事件裁定         98年度交聲字第630號
原處分機關  交通部公路總局臺北區監理所板橋監理站
異  議  人  甲○○
即受處分人
上列異議人即受處分人因違反道路交通管理處罰條例聲明異議案
件，對於交通部公路總局臺北區監理所板橋監理站民國97年11月
27日所為之裁決處分（原處分案號：板監裁字A00000000 號），
聲明異議，經臺灣板橋地方法院移轉管轄，本院裁定如下：
    主  文
原處分撤銷。
甲○○汽車駕駛人，行車速度超過規定之最高時速（未滿二十公
里），處罰鍰新臺幣壹仟捌佰元，並記違規點數壹點。
    理  由
一、原處分意旨略以：異議人即受處分人甲○○於民國96年11月
    25日12時3 分許，騎乘車牌號碼NR6-779 號重型機車行經臺
    北市○○○路○段與峨嵋街口時以時速64公里駕駛，超過規
    定最高時速50公里，為臺北市政府警察局交通警察大隊以測
    速儀器拍照後，以北市警交大字第A00000000 號舉發違反道
    路交通管理事件通知單逕行舉發，並經原處分機關即交通部
    公路總局臺北區監理所板橋監理站於97年11月27日依道路交
    通管理處罰條例第40條規定裁處罰鍰新臺幣（下同）1,800
    元。
二、異議意旨略以：異議人沒有收到以郵件送達罰單，致使本件
    逾期未繳罰鍰而遭加倍處罰，異議人實難接受，爰依法聲明
    異議等語。
三、按汽車駕駛人，行車速度，超過規定之最高時速，或低於規
    定之最低時速，除有第43條第1 項第2 款情形外，處1,200
    元以上2,400 元以下罰鍰；又汽車駕駛人違反本條例第40條
    規定，除依原條款處罰鍰外，並記違規點數1 點，道路交通
    管理處罰條例第40條、第63條第1 項第1 款分別定有明文。
    再按逕行舉發者，應按已查明之資料填註車牌號碼、車輛種
    類、車主姓名及地址，由舉發機關送達被通知人；又違反道
    路交通管理事件行為人，未依規定自動繳納罰鍰，或未依規
    定到案聽候裁決，處罰機關應依基準表於舉發違反道路交通
    管理事件通知單送達且逾越應到案期限60日之3 個月內，逕
    行裁決之，違反道路交通管理事件統一裁罰基準及處理細則
    第44條定有明文，此屬法律授權主管機關就裁罰事宜所訂定
    之裁量基準，其罰鍰之額度並未逾越法律明定得裁罰之上限
    ，且寓有避免各行政機關於相同事件恣意為不同裁罰之功能
    ，亦非法所不許。末按「處理違反道路交通管理事件，有關
    文書送達之程式，依行政程序法之規定。」違反道路交通管
    理事件統一裁罰標準及處理細則第5 條定有明文。又行政程
    序法第74條規定：「送達，不能依前2 條規定為之者，得將
    文書寄存送達地之地方自治或警察機關，並作送達通知書兩
    份，一份黏貼於應受送達人住居所、事務所、營業所或其就
    業處所門首，另一份交由鄰居轉交或置於該送達處所信箱或
    其他適當位置，以為送達。前項情形，由郵政機關為送達者
    ，得將文書寄存於送達地之郵政機關。寄存機關自收受寄存
    文書之日起，應保存3 個月」。
四、經查：
  (一)異議人於96年11月25日12時3 分許，騎乘車牌號碼NR6-779
    號機車行經臺北市○○○路○段與峨嵋街口時，因行車速度
    ，超過規定之最高時速未滿20公里，經臺北市政府警察局交
    通警察大隊以測速儀器拍照後逕行舉發，並經原處分機關即
    交通部公路總局臺北區監理所板橋監理站於97年11月27日依
    道路交通管理處罰條例第40條規定裁處罰鍰1,800 元等節，
    有臺北市政府警察局北市警交大字第A00000000 號舉發違反
    道路交通管理事件通知單、交通部公路總局臺北區監理所板
    橋監理站板監裁字A00000000 號違反道路交通管理事件裁決
    書1 紙在卷可憑，復為異議人所不爭執，是異議人確實有上
    開違規行為，應堪認定。
  (二)本件被告違規行駛行為既非當場攔停，而屬事後逕行舉發之
    情形，自應於製作違規舉發通知單後，依前開規定送達於被
    通知人。而警方依車號查明車主為異議人，經製作違規舉發
    通知單後，逕向該車號登記之車籍地址即「臺北縣烏來鄉忠
    治村堰堤14號」郵寄，並因無法送達，而依寄存送達規定，
    於97年1 月10日寄存烏來郵局一情，有車號查詢重型機車車
    籍、臺北市政府警察局交通警察大隊97年12月23日北市警交
    大執字第09734708500 號函暨檢附之舉發違反道路交通管理
    事件通知單、送達證書各1 紙附卷可稽（本院卷第4 頁、臺
    灣板橋地方法院交通事件卷宗第7 頁、第14頁）。且經本院
    查核異議人戶籍資料結果，異議人於上開舉發通知單送達之
    時，其戶籍地址亦登記為「臺北縣烏來鄉忠治村堰堤14號」
    ，此有個人基本資料查詢結果在卷可憑（參本院卷第3 頁）
    ，原舉發機關雖係向車籍地址為寄存送達，惟當時異議人之
    車籍地址亦與戶籍地址相同，揆諸前揭說明，自應認舉發通
    知單業已合法送達，是異議人以前開情詞置辯，自無可採。
  (三)本件異議人既未自動繳納罰鍰，亦未依規定到案聽候裁決者
    ，則原處分機關依標準表逕行裁決規定之金額處以1,800 元
    罰鍰，固非無見，然原處分疏未依前開道路交通管理處罰條
    例第63條第1 項第1 款規定並記違規點數，於法尚有未合，
    且上開記點之處罰，係屬強制規定，無從減免。是本件異議
    人之異議雖無理由，惟原處分既有上開瑕疵，仍屬無可維持
    ，應由本院將原處分撤銷，另行裁處如主文所示之罰鍰，並
    記違規點數，以資適法。
五、據上論斷，應依道路交通案件處理辦法第20條前段，裁定如
    主文。
中    華    民    國    98    年    5     月    26    日
                              交通法庭法  官  林芳華
以上正本證明與原本無異
如不服本裁定應於送達後5日內向本院提出抗告狀
                                      書記官  林鈴芬
中    華    民    國    98    年    5     月    26    日


司法院資訊處製作；財團法人民間司法改革基金會備份。
